【裁判字號】    95,訴,2030
【裁判日期】    951114
【裁判案由】    殺人未遂等
【裁判全文】
臺灣桃園地方法院刑事判決              95年度訴字第2030號
公  訴  人  台灣桃園地方法院檢察署檢察官
被      告  乙○○
指定辯護人  本院公設辯護人楊晴翔
上列被告因殺人未遂等案件，經檢察官提起公訴（95年度偵字第
15742號），本院判決如下：
    主  文
乙○○共同殺人未遂，處有期徒刑貳年陸月。
    事  實
一、乙○○與及林健華（為現役軍人，另由國防部北部地方軍事
    法院審理中）為堂兄弟，於民國九十五年七月二十六日下午
    某時許，由林健華騎乘車牌號碼ＲＤＧ─九０三號輕型機車
    搭載乙○○外出至桃園縣中壢市及新屋鄉等地與友人飲酒。
    嗣於同日二十二時二十分許，乙○○與林建華二人騎乘上開
    機車行經桃園縣中壢市○○路九十八號前，乙○○因思及家
    庭感情不睦，心情低落，遂臨時提議持路旁建築用磚塊朝國
    道高速公路丟擲，乙○○及林建華均明知國道高速公路上車
    輛往來頻繁，往來車輛之車速可高達每小時一百公里，若朝
    國道高速公路丟擲磚塊，將會導致迎面駛來之汽車駕駛人受
    到驚嚇，行車失控以致影響到公眾交通往來安全，抑且，猶
    有因此進而肇事並造成人員死傷之虞，亦或是磚塊擊碎擋風
    玻璃進入車內遂直接敲擊到車內人員致命部位因之發生死亡
    結果，林建華猶附和乙○○之提議，兩人共同拾起他人堆置
    於路旁之四塊建築用磚塊後，往前騎至橫跨國道一號高速公
    路上方之「中園陸橋」（即國道一號高速公路南下五十七點
    三公里處上方）停車，乙○○與林建華雖預見此等車內人員
    遭磚塊敲擊或是因駕駛失控肇事而有發生死亡結果之可能，
    仍共同基於縱使發生上開結果亦不違背其二人本意之不確定
    故意犯意聯絡，罔顧中園陸橋下、正在高速公路上疾速行駛
    車輛之往來安全、駕駛者及乘客生命安全，分持磚塊，朝中
    園陸橋下現有車輛迎面疾駛而來之國道高速公路接續丟擲二
    次，其中一磚塊直接撞擊由甲○○駕駛、搭載三十名乘客之
    車牌號碼四七八─ＫＫ號營業用大客車右前上方擋風玻璃，
    致該營業用大客車之右前上方擋風玻璃破裂，不堪使用，而
    駕駛甲○○受到此驚嚇，緊急將車輛停靠到外側路肩，雖無
    人傷亡，惟已致生公眾行車往來之危險。
二、案經國道公路警察局第一警察隊報請臺灣桃園地方法院檢察
    署檢察官偵查起訴。
    理  由
一、證據能力：
    (一)按被告以外之人於審判外之言詞或書面陳述，除法律有規
      定者外，不得作為證據；被告以外之人在審判外向法官所
      為之陳述，得為證據；被告以外之人於偵查中向檢察官所
      為之陳述，除顯有不可信之情況外，得為證據；又被告以
      外之人於審判外之陳述，雖不符前四條之規定，而經當事
      人於審判程序同意作為證據，法院審酌該言詞陳述或書面
      陳述作成時之情況，認為適當者，亦得為證據，當事人、
      代理人或辯護人於法院調查證據時，知有第一百五十九條
      第一項不得為證據之情形，而未於言詞辯論終結前聲明異
      議者，視為有前項之同意，刑事訴訟法第一百五十九條第
      一項、第一百五十九條之一第一項、第二項及第一百五十
      九條之五分別定有明文。
    (二)查本件關於證人甲○○、Ａ１及共犯林建華分別於警詢、
      檢察官偵查中所為有關被告乙○○犯行部分所為之陳述，
      固均係被告以外之人於審判外所為之言詞陳述，然其中證
      人Ａ１、林建華於檢察官偵查中，業經檢察官諭知證人有
      具結之義務及偽證之處罰並命朗讀結文具結擔保其證言之
      真實性後，以證人身分，分別於檢察官面前完整、連續陳
      述其親身經歷，且查無違法取證之瑕疵存在，應無顯不可
      信之情形，而被告及其指定辯護人於本院行準備程序中已
      表示對上開證據之證據能力不爭執（見本院九十五年九月
      二十六日準備程序筆錄），是引用證人林建華及Ａ１於檢
      察官面前所為上開陳述作為證據應屬適當，依刑事訴訟法
      第一百五十九條之一第二項之規定，自均得為證據。至證
      人林建華、甲○○與Ａ1 於警詢中所為陳述，被告及其共
      同選任辯護人於本院行準備程序中已表示對上開證據之證
      據能力不爭執（見本院九十五年九月二十六日準備程序筆
      錄），且經本院於最後審理期日就上開警詢筆錄逐一提示
      並告以要旨，被告及其指定辯護人就此部分證據之證據能
      力亦均未聲明異議，本院審酌被告乙○○與證人甲○○、
      Ａ１等人於本案發生前均不相識，亦無怨隙，而證人甲○
      ○為本件被害人、Ａ１為本件目擊證人，親身經歷見聞本
      案案發經過之全貌，其證詞對認定犯罪事實之存否有其必
      要性，且證人林建華、甲○○及Ａ１上開警詢筆錄之取得
      及製作過程，復查無違法取證之瑕疵存在，引用渠等警詢
      中之陳述作為證據應屬適當，依刑事訴訟法第一百五十九
      條之五規定，即有證據能力。
    (三)另按刑事訴訟法第一百五十六條第一項之規定，被告之自
      白非出於強暴、脅迫、利誘、詐欺、疲勞訊問、違法羈押
      或其他不正之方法，且與事實相符者，得為證據。查本件
      被告乙○○於本院準備程序、審判期日對於公訴檢察官提
      出被告之警詢、偵查中之訊問筆錄等證據能力均不爭執，
      且未抗辯其自白非出於任意性，此外，並無明顯事證足認
      檢察官及警察機關於製作該等筆錄時，有對被告施以法律
      所禁止之不正方法等情事，應認該審判外之自白具有任意
      性，而認有證據能力。
二、訊據被告乙○○坦承於上開時間、地點，夥同林建華站立於
    橫跨國道一號高速公路之中園陸橋上，共同持磚塊朝正有汽
    車迎面駛來之國道一號高速公路丟擲，並因而砸中證人甲○
    ○所駕駛之車牌號碼四七八─ＫＫ號營業用大客車右前上方
    擋風玻璃等事實不諱，核與共同被告林建華供述之內容相符
    ，並經證人甲○○、Ａ１於警詢時及證人Ａ１於檢察官偵查
    中證述明確，且有證人甲○○所駕駛上開營業用大客車之受
    損照片四張附卷可稽，是可認被告乙○○此部分自白核與事
    實相符，應堪採信。至被告乙○○雖辯稱：係因心情不好才
    丟擲磚塊，並沒有瞄準特定目標，也沒有殺人之故意云云，
    然查：
    (一)按刑法第十三條第一項明定：行為人對於構成犯罪之事實
      ，明知並有意使其發生者為故意；同條第二項明定：行為
      人對於構成犯罪之事實，預見其發生而其發生並不違背其
      本意者，以故意論。前者學理上謂為意欲主義，後者謂為
      容任主義，但不論其為「明知」或「預見」，皆為故意犯
      主觀上之認識，只是程度強弱有別，行為人有此認識進而
      有「使其發生」或「任其發生」之意，則形成犯意，前者
      為確定故意、直接故意，後者為不確定故意、間接故意，
      但不論其為確定故意或不確定故意，其「明知」或「預見
      」乃在犯意決定之前，至於犯罪行為後結果之發生或未發
      生，則屬因果關係問題，因常受有物理作用之支配，非必
      可由行為人「使其發生」或「任其發生」，故犯意之認識
      與犯罪之結果為截然不同之概念，不容混淆（最高法院九
      十年度台上字第七九六四號判決意旨參照）。
    (二)查被告乙○○及其共犯林建華用以丟擲車道、車輛之磚塊
      為一般建築砌牆用之磚塊，且硬度已足以敲破車窗玻璃等
      情，觀諸卷附車損及磚塊照片自明（見偵卷第二十四頁、
      第二十八頁），被告及林建華均為有常識之人，其等於實
      際丟擲及見同伴丟擲磚塊之始，應知朝行進間且係迎面而
      來之車輛丟擲磚塊，該磚塊極可能敲破、穿透車窗，遂使
      駕駛人受到驚嚇而造成行車危險，更有可能衍生致使他人
      受傷甚而死亡之結果，甚且國道高速公路上之車輛均以時
      速六十公里至一百公里之高速行駛，煞車不易，縱使駕駛
      緊急減速或煞車，如稍有不慎，極易造成車輛偏斜駕駛，
      或進而與他車發生擦撞、追撞，導致車內駕駛及乘客受傷
      乃至死亡結果之發生，而被告於本院亦供稱：知若擊中車
      輛，其他同向車道上行駛車輛可能因此追撞，造成人員死
      傷等語（見本院九十五年十月三十一日審理筆錄)， 證人
      即共犯林建華亦於偵訊中稱：有想說可能會砸到車子等語
      （見偵卷第五十頁），益足見被告乙○○與林建華於丟擲
      磚塊之際均有此等認識。又被告乙○○及其共犯林建華雖
      未瞄準特定車輛丟擲，然查案發時間為晚間二十二時二十
      分許，國道一號高速公路車輛往來頻繁，被告乙○○與共
      同被告林建華以磚塊朝向國道高速公路來向車道任意丟擲
      ，縱使未敲擊到車輛，仍易導致行經車輛之駕駛人精神緊
      張，致其可能緊急煞車為後方車輛所追撞，或可能緊急變
      換車道而擦撞旁邊之車輛，或可能未能看清車前狀況而撞
      及前方之車輛，而造成公路上車輛往來之危險，更何況
      本件被告乙○○及共犯林建華所為丟擲行為，業已敲毀行
      進間之證人甲○○所駕駛之遊覽車右前上方擋風玻璃，致
      證人甲○○必須緊急煞車將車輛駛往外側路肩查看等情業
      如前述，雖未造成車輛追撞、擦撞，然被告乙○○及林建
      華所為行為顯已致生公眾往來危險，且該等危險之發生與
      被告之行為間確有相當因果關係，已甚為明確。
    (三)再者，依據被告所供其係站立於中園陸橋上朝下方道路丟
      擲，而中園陸橋係橫跨在國道一號高速公路車道上方，雖
      設置有鐵製圍籬區○○○○道上方並無任何障礙、圍籬（
      此觀卷附中園陸橋照片可證），被告及林建華明知於此，
      猶持磚塊朝高速公路任意丟擲，是被告及林建華雖不確知
      該車道上哪部車輛會在某特定時間經過、車內究竟載有多
      少人等車輛動向，但被告乙○○及林建華應知該時段會有
      車輛經過，主觀上亦應皆對其等丟擲出之磚塊可能會擊中
      來向某部車輛擋風玻璃，造成駕駛者精神緊張而失控，與
      他車發生擦撞、追撞等行車事故進而造成人員死傷，亦可
      能因磚塊擊破擋風玻璃後，直接敲擊到車內人員致命部位
      而發生死亡之結果等情均有所認識及預見，被告及林建華
      猶不顧一切，不管國道高速公路車道上有多少車輛駛過，
      各持磚塊朝車道方向接續丟擲二次，應足認其二人於丟擲
      磚塊之始，應均存有持磚塊朝來車方向丟擲，縱使擊中任
      何一部車輛或是車內人員之身體，造成行車事故而發生死
      傷，或因直接擊中車內駕駛者、乘客之致命部位而發生死
      亡結果，亦在所不惜之意。是可認被告及林建華二人就該
      次共同朝有車迎面駛來之國道高速公路丟擲磚塊行為，皆
      有不確定之殺人故意，並有共同犯意聯絡、行為分擔等情
      甚為明顯，本件雖未發生死亡結果，但被告仍需負擔殺人
      未遂之未必故意罪責，應可認定，其所辯無殺人故意云云
      ，自無可採。
    (四)綜上，被告乙○○所辯顯屬避重就輕之詞，不足採信。從
      而，本件事證明確，被告犯行已經證明，應依法論科。
三、查被告乙○○基於殺人之不確定故意，與林建華分持磚塊朝
    向國道一號高速公路車道丟擲，並因而擊中證人甲○○所駕
    駛之車牌號碼四七八─ＫＫ號營業用大客車右前上方擋風玻
    璃，造成玻璃破裂不堪使用，甲○○緊急煞車並將車輛移至
    路肩，幸未生人員死亡之結果，核其所為係犯刑法第二百七
    十一條第二項、第一項之殺人未遂罪、第一百八十五條第一
    項之以他法致生公眾往來危險罪、第三百五十四條毀損罪。
    被告已著手於殺人行為之實施，而未生被害人死亡之結果，
    為未遂犯，應依刑法第二十五條第二項規定，按既遂犯之刑
    度減輕之。公訴人認被告乙○○係犯刑法第一百八十三條第
    四項、第一項之罪，然查本件被告丟擲之磚塊雖擊中證人甲
    ○○所駕駛之營業用大客車擋風玻璃，然被告一再堅稱：雖
    係面向來車丟擲，但未瞄準某部車輛或車體何部位丟擲，是
    以拋物線方式任意丟擲等語（見本院九十五年十月三十一日
    審理筆錄），是被告顯非以傾覆或破壞陸路公眾運輸車輛為
    目的而為本件犯行，況且依被告所述之丟擲行為及方式，或
    可能擊中車輛，但以其丟擲方向及位置，車輛可能受損部位
    系車前擋風玻璃、車前及車頂板金，尚不至於使車輛本體、
    結構或機件產生足以危及行車安全之損壞或故障並因此造成
    車輛傾倒、翻覆或機件因素之失控，是檢察官此部分所指尚
    有未洽，惟起訴之事實既為同一，爰依法變更起訴法條。又
    被告乙○○與林建華就上開犯行，均有犯意聯絡與行為分擔
    ，皆為共同正犯。至於被告乙○○與共犯林建華於實施上開
    行為時，固然各均有二次丟擲磚塊之動作，但因被告與林建
    華係於同時同地實施，侵害同一之法益，多次丟擲動作之獨
    立性極為薄弱，依一般社會健全觀念，在時間差距上，均難
    以強行分開，在刑法評價上，皆以視為數個舉動之接續施行
    ，合為包括之一行為予以評價，較為合理，是被告乙○○與
    林建華各次丟擲行為，應屬接續犯，而為包括之一罪。又被
    告乙○○與林建華以一丟擲磚塊行為，同時侵害他人之財產
    法益（毀損）、生命法益（殺人未遂）及公眾交通往來安全
    之社會法益（公共危險），為一行為觸犯數罪名，係屬想像
    競合，應依刑法第五十五條之規定，應從一重以殺人未遂罪
    處斷。再者，本件被告乙○○行為時為十九歲、未滿二十歲
    之人，思慮未週，未能適時抒發情緒，以致行為有所偏差，
    所幸未造成人員傷亡，惟念及其犯罪後自白大部分犯行，深
    表悔悟，復無任何前科紀錄（此觀諸臺灣高等法院被告前案
    紀錄表附卷可稽），素行良好，其犯罪之情狀顯可憫恕，惟
    其所犯之殺人未遂罪係最輕本刑十年以上有期徒刑之罪（得
    減輕其刑），衡其情節可謂情輕法重，在客觀上顯足以引起
    一般的同情，雖科以經依未遂犯之規定減輕其刑後之最低刑
    度之刑，猶嫌過重，爰依刑法第五十九條之規定酌減其刑，
    並依法遞減輕之。爰審酌被告年紀尚輕，不思以正途宣洩情
    緒，任意朝車道丟擲磚塊，雖未造成人員死傷，然丟擲地點
    係在不特定車輛往來頻繁之國道高速公路，對往來人車之公
    眾交通安全具有高度危險性，所生危害不輕，惟其坦承絕大
    部分犯行，犯後態度尚稱良好，暨其素行良好、智識程度、
    犯罪之動機、目的、手段等一切情狀，量處如主文所示之刑
    ，以示懲儆。至被告與林建華共同持以丟擲之磚塊共四塊，
    雖係供渠等犯罪所用之物，然係被告及林建華撿拾並隨將之
    丟擲，業據被告於本院審理供明在卷，核僅一時使用而無據
    為己有之意，非屬被告或共犯林建華所有，爰不併為沒收之
    宣告，附此敘明。
四、據上論斷，應依刑事訴訟法第二百九十九條第一項前段、第
    三百條，刑法第二十八條、第一百八十五條第一項、第二百
    七十一條第一項、第二項、第三百五十四條、第五十五條、
    第二十五條、第五十九條，判決如主文。
本案經檢察官郝中興到庭執行職務。
中    華    民    國    95    年    11    月    14    日
                  台灣桃園地方法院刑事第十一庭
                          審判長法  官  蔡榮澤
                                法  官  蕭世昌
                                法  官  何俏美
以上正本證明與原本無異。
如不服本判決，應於送達後10日內，向本院提出上訴狀。
                                書記官  陳淑瓊
中    華    民    國    95    年    11    月    23    日
附錄本判決論罪科刑法條：
刑法第271 條
殺人者，處死刑、無期徒刑或10 年以上有期徒刑。
前項之未遂犯罰之。
預備犯第1 項之罪者，處2 年以下有期徒刑。
中華民國刑法第185條
（妨害公眾往來安全罪）
損壞或壅塞陸路、水路、橋樑或其他公眾往來之設備或以他法致
生往來之危險者，處5 年以下有期徒刑，拘役或5 百元以下罰金
。
因而致人於死者，處無期徒刑或7 年以上有期徒刑。致重傷者，
處3 年以上10年以下有期徒刑。
第 1 項之未遂犯罰之。
中華民國刑法第354條
（毀損器物罪）
毀棄、損壞前二條以外之他人之物或致令不堪用，足以生損害於
公眾或他
人者，處 2 年以下有期徒刑、拘役或 5 百元以下罰金。


司法院資訊處製作；財團法人民間司法改革基金會備份。
